臺灣臺東地方法院刑事判決　　　　　　　 96年度訴字第130號
公　訴　人　臺灣臺東地方法院檢察署檢察官
被　　　告　乙○○
　　　　　　丁○○
共　　　同
指定辯護人　本院公設辯護人　甲○○
上列被告等因違反槍砲彈藥刀械管制條例案件，經檢察官提起公
訴（95年度偵字第2931號），本院判決如下：
    主  文
乙○○、丁○○共同未經許可，持有空氣槍，乙○○處有期徒刑
貳年，丁○○處有期徒刑壹年拾月，各併科罰金新臺幣伍萬元，
罰金如易服勞役，均以新臺幣壹仟元折算壹日。乙○○緩刑肆年
，並應於參個月內向臺東縣政府公庫（臺灣銀行台東分行帳戶：
臺東縣彩繪人生基金；帳號：000000000000號）支
付新臺幣拾萬元；丁○○緩刑參年，並應於參個月內向臺東縣政
府公庫（臺灣銀行台東分行帳戶：臺東縣彩繪人生基金；帳號：
000000000000號）支付新臺幣伍萬元。
扣案之空氣長槍壹枝（含瞄準鏡壹個、鋼瓶壹個，槍枝管制編號
：0000000000）、鋼珠參顆，均沒收之。
    事  實
一、乙○○、丁○○明知空氣槍係屬槍砲彈藥刀械管制條例第 4
    條第1項第1款規定之槍砲，未經主管機關許可，不得非法持
    有。乙○○竟仍於民國95年12月4 日下午，在臺東縣關山鎮
    關山工商對面某處工寮內，取得年約40歲、綽號「小黑」真
    實姓名年籍不詳之成年男子置於該工寮內具殺傷力之空氣長
    槍1 枝，未經許可而持有之，嗣於翌日晚間下班後，乙○○
    與丁○○共同基於未經許可，持有上開空氣長槍之犯意聯絡
    ，由乙○○駕駛其所有之車牌號碼P5-9062號吉普車搭載丁
    ○○及潘梅月（潘梅月另為不起訴處分），於晚間9時25分
    許，在行經臺東縣延平鄉縣○○村第197號公路
    39 公里處，為獵捕一般野生動物，由丁○○持上開空氣長
    槍獵捕非保育類野生動物赤腹鼯鼠1隻。嗣於當日晚間9時40
    分許，為警在上開地點查獲，並扣得空氣長槍1枝（含瞄準
    鏡、鋼瓶各1個）、鋼珠3顆及赤腹鼯鼠1隻等物品。
二、案經臺東縣警察局關山分局報請臺灣臺東地方法院檢察署檢
    察官偵查起訴。
    理  由
壹、程序部分：
一、本件被告乙○○、丁○○所為不利於己之陳述，並無出於強
    暴、脅迫、利誘、詐欺、疲勞訊問、違法羈押或其他不正之
    方法，亦非違反法定障礙事由經過期間不得訊問或告知義務
    之規定而為，依刑事訴訟法第156條第1項、第158條之2規定
    ，應認其有證據能力。
二、按被告以外之人（包括證人、鑑定人、告訴人、被害人及共
    同被告等）於審判外之陳述雖不符刑事訴訟法第159條之1至
    之4 等四條之規定，而經當事人於審判程序同意作為證據，
    法院審酌該言詞陳述或書面陳述作成時之情況，認為適當者
    ，亦得為證據；當事人、代理人或辯護人於法院調查證據時
    ，知有刑事訴訟法第159條第1項不得為證據之情形，而未於
    言詞辯論終結前聲明異議者，視為有前項之同意，同法第15
    9條之5定有明文。本件證人潘梅月於警詢及偵查中之陳述，
    性質雖屬傳聞證據，而於本院審理時予以提示並告以要旨，
    且經檢察官、辯護人及被告等人表示意見，其等均未於言詞
    辯論終結前對上開傳聞證據異議，本院審酌上開證人陳述作
    成時，並無不當情形，認為以之作為本案之證據亦屬適當，
    依上開規定，該證人之陳述具有證據能力。
貳、實體部分：
一、上揭犯罪事實，業據被告二人於警詢、偵查中及本院審理時
    坦承不諱，並有扣案之改造空氣長槍1 枝（含瞄準鏡、鋼瓶
    各1個，槍枝管制編號：0000000000號）及鋼珠3顆可資為憑
    。而上開扣案之槍枝經內政部警政署刑事警察局鑑定結果，
    認係空氣長槍，以外接高壓鋼瓶內之氣體為發射動力，機械
    性能良好，經裝填直徑8mm（重2.1公克）鋼珠試射3 次，測
    得鋼珠之發射速度分別為179、187、189公尺/秒，換算其動
    能為33.64、36.72、37.51焦耳，單位面積動能分別為66.93
    、73.05、74.62 焦耳/平方公分。而就殺傷力之相關數據，
    依日本科學警察研究所之研究結果，彈丸單位面積動能達20
    焦耳/平方公分，則足以穿入人體皮肉層等情，有該局96年1
    月24日刑鑑字第0960000139號槍彈鑑定書1份及照片5張在卷
    可稽（見偵查卷第17頁至第19頁），是扣案之空氣長槍1 枝
    經實際試射所測得之單位面積動能分別高達66.93、73.05、
    74.62焦耳/平方公分，依上開槍彈鑑定書所載之殺傷力數據
    可知，已足以穿入人體皮肉層，顯見該空氣槍確具有殺傷力
    無疑。綜上，足認被告二人之自白確與事實相符，本件事證
    已經明確，被告二人犯行堪予認定，應予依法論科。
二、按槍砲彈藥刀械管制條例第4條第1項第1 款之槍砲，係指火
    砲、肩射武器、機關槍、衝鋒槍、卡柄槍、自動步槍、普通
    步槍、馬槍、手槍、鋼筆槍、瓦斯槍、麻醉槍、獵槍、空氣
    槍、魚槍及其他可發射金屬或子彈具有殺傷力之各式槍砲；
    本件扣案之長槍經鑑定結果，認係屬槍砲彈藥刀械管制條例
    第4條第1項第1 款所規定之空氣槍。又槍砲彈藥刀械管制條
    例第4條所稱之槍砲、彈藥，依同條例第5條規定，非經中央
    主管機關許可，不得製造、販賣、運輸、轉讓、出租、出借
    、持有、寄藏或陳列。被告二人持有上開扣案具殺傷力之空
    氣長槍，核其所為，均係犯槍砲彈藥刀械管制條例第8條第4
    項之未經許可持有空氣槍罪；被告二人間，有犯意聯絡及行
    為分擔，應均依刑法第28條規定，論以共同正犯。被告二人
    持有上開空氣槍，僅係供獵捕玩樂之用，並未將之用於不法
    ，而本件查獲之時，被告二人確係於梅山部落附近之197 號
    公路旁之處所，使用該槍枝射擊一般野生動物，顯見被告二
    人並無以該槍枝傷人之意圖，再參以被告乙○○之母為卑南
    族原住民，其有卑南族之血統，被告丁○○為卑南族原住民
    ，被告二人均從事模板工作，均有正當職業，業據被告等供
    述在卷，且有工作證明書及戶籍謄本各2 份附卷可稽，足見
    被告二人有正當工作維生，權衡被告二人持有本件槍枝之犯
    罪情節及其所犯罪名之法定刑責，堪認情輕法重，在客觀上
    足以引起一般之同情，雖宣告法定最低本刑，猶嫌過重，爰
    依刑法第59條之規定，均酌量減輕其刑。
三、爰審酌被告二人違反禁令持有上開空氣長槍，犯後坦認犯行
    之態度，顯有悔意，及其犯罪動機、所生危害及二人犯罪情
    節輕重有所差異等一切情狀，分別量處如主文所示之刑，並
    均就罰金部分諭知易服勞役之折算標準。又被告二人前未曾
    受有期徒刑以上刑之宣告，有臺灣高等法院被告前案紀錄表
    2 件在卷可佐，其於偵審程序中深表悔意，信無再犯之虞，
    本院認其二人有正當工作，並負擔家計，前開宣告之刑以暫
    不執行為適當，爰依刑法第74條第1項第1款分別宣告緩刑如
    主文所示，以啟其自新；又兼衡臺東地區少年多處弱勢，家
    庭功能不彰，為濟其窮，同時依該條第2項第4款規定命被告
    二人各向臺東縣政府公庫（臺灣銀行台東分行帳戶：臺東縣
    彩繪人生基金；帳號：000000000000號）支付如主文所示金
    額，而均給予緩刑之宣告如主文所示。至扣案之空氣長槍 1
    支（含瞄準鏡、鋼瓶各1 個，槍枝管制編號：0000000000號
    ）、鋼珠3 顆，均屬違禁物，應依刑法第38條第1項第1款宣
    告沒收之。
據上論斷，應依刑事訴訟法第299條第1項前段，槍砲彈藥刀械管
制條例第8條第4項，刑法第11條前段、第28條、第59條、第42條
第3項前段、第74條第1項第1款、第2項第4款、第38條第1項第 1
款，判決如主文。
本案經檢察官丙○○到庭執行職務。
中　　華　　民　　國　　96　　年　　10　　月　　31　　日
                  刑事第三庭  審判長法  官   莊松泉
                                    法  官   簡芳潔
                                    法  官   蔡玉雪
以上正本證明與原本無異。
如不服本判決應於收受本判決後10日內向本院提出上訴書狀；上
訴書狀應敘述具體理由。未敘述上訴理由者，應於上訴期間屆滿
後20日內向本院補提理由書狀（均須按他造當事人之人數附繕本
）。「切勿逕送上級法院」。
                                    書記官　沈茜庭
中　　華　　民　　國　　96　　年　　10　　月　　31　　日
附錄論罪科刑法條：
槍砲彈藥刀械管制條例第8條
未經許可，製造、販賣或運輸鋼筆槍、瓦斯槍、麻醉槍、獵槍、
空氣槍或第4條第1項第1款所定其他可發射金屬或子彈具有殺傷
力之各式槍砲者，處無期徒刑或5年以上有期徒刑，併科新臺幣1
千萬元以下罰金。
未經許可，轉讓、出租或出借前項所列槍枝者，處5年以上有期
徒刑，併科新臺幣1千萬元以下罰金。
意圖供自己或他人犯罪之用，而犯前二項之罪者，處無期徒刑或
7年以上有期徒刑，併科新臺幣1千萬元以下罰金。
未經許可，持有、寄藏或意圖販賣而陳列第1項所列槍枝者，處3
年以上10年以下有期徒刑，併科新臺幣700萬元以下罰金。
第1項至第3項之未遂犯罰之。
